臺北高等行政法院判決　　　　　　　　　　　　　　　九十年度訴字第六六四九號
　　　　　　　　　　　　　　　.
　　原　　　告　嘉新水泥股份有限公司
　　代　表　人　甲○○
　　訴訟代理人　陳松棟律師
　　被　　　告　財政部臺北市國稅局
　　代　表　人　張盛和（局長）
　　訴訟代理人　乙○○
右當事人間因營利事業所得稅事件，原告不服財政部中華民國九十年十月三日台財訴
字第○八九四三五四○號訴願決定，提起行政訴訟，本院判決如左：
　　主  文
原告之訴駁回。
訴訟費用由原告負擔。
　　事  實
一、事實概要：原告民國八十六年度營利事業所得稅結算申報利息支出新台幣（下同
    ）四Ｏ二、六六九、九九二元，被告初查以原告購買台北市○○段○○段一八八
    、一九一地號土地（下稱系爭土地）於八十六年五月三十日辦理所有權移轉登記
    ，依簽證會計師補充說明，未來該土地一旦開發，將作為出租資產使用，認該土
    地非屬固定資產，除依簽證會計師核算八十六年一月至五月利息資本化金額一Ｏ
    、Ｏ八四、五五五元外，並依營利事業所得稅查核準則（下稱查核準則）第九十
    七條第九款但書規定，核算應予遞延之利息二五、八Ｏ四、一三九元，計調減利
    息支出三五、八八八、六九四元，補徵稅款六、六七八、九五二元。原告不服，
    申經復查結果未獲變更，提起訴願，亦遭決定駁回，遂提起行政訴訟。
二、兩造聲明：
　(一)原告聲明：原處分、復查決定及訴願決定均撤銷。
　(二)被告聲明：駁回原告之訴。
三、兩造之爭點：系爭土地應否認係固定資產？購買該土地之利息支出，是否應列為
    遞延費用？
　(一)原告主張之理由：
    1.原告購買系爭土地之初，即積極進行開發興建第三棟辦公大樓之事宜，因該土
      地上有清真寺占用之特殊情事，致開發計劃受阻，實非可歸責於原告，該土地
      列於固定資產項下，並無不合。是原告購買該土地之借款利息，自應作為費用
      列支，被告將其核算列為遞延費用，實有誤會。
    2.被告以原告之營業項目中列有「委託營造廠興建商業大樓及國民住宅出租出售
      」，認系爭土地係為興建出售房地而購入，核屬商品。然原告為以生產水泥、
      銷售水泥為主要業務之公司，非以興建房屋出售為主要業務，此為眾所周知之
      事實，被告以原告營業項目之登記為唯一依據，認原告購入系爭土地係為建屋
      出售，與事實不符。又原告之營業項目係記載「委託營造廠興建商業大樓及國
      民住宅出租出售」，原告簽證會計師之補充說明，亦表明原告之原計劃為出租
      ，而非出售，況系爭土地上之清真寺業經台北市政府指定為古蹟，已確定無法
      興建，被告之認定，並無理由。
 　(二)被告主張之理由：
    原告八十六年度申報利息支出四Ｏ二、六六九、九九二元，被告初查調減利息支
    出三五、八八八、六九四元。原告不服，主張該土地之地上物為回教清真寺，原
    告於取得土地所有權後，即委請中間人積極協調清真寺遷移事宜，原告股東會亦
    決議將進行開發興建第三棟辦公大樓事宜。惟清真寺於八十七年六月間列為台北
    市政府核定之古蹟保護範圍內，導致原告無法依計劃進行開發興建事宜，依行政
    院台八十七訴字第六二一九Ｏ號再訴願決定理由，系爭土地本期未供營業使用，
    實肇因於宗教事件抗爭所致，非可歸責於原告，又原告營業項目非以買賣土地或
    房屋為專業，是原告將該土地帳列固定資產而非土地商品，自不應將貸款利息以
    遞延費用列帳云云。申經被告復查決定以，查原告主要營業項目包括委託營造廠
    興建商業大樓及國民住宅出租出，據原告主張該土地將開發興建第三棟辦公大樓
    ，依原告之營業項目，其興建出售房地而購入土地核屬商品殆無疑義，是該土地
    為「非屬固定資產」之土地，被告初查核算應予遞延之利息二五、八Ｏ四、一三
    九元，尚無不符，至所舉行政院台八十七訴字第六二一九Ｏ號再訴願決定，係因
    土地重劃尚未完成，無法興建廠房，並於重劃完成後，即申請工廠設立，並經核
    准在案，是乃認為固定資產之土地，與本件案情不同，且係個案，自不得援引比
    附，所訴不足採據為由，駁回其復查之申請。嗣原告稱其營業項目雖列有「委託
    營造廠興建商業大樓及國民住宅出租出售」，惟並非主要營業項目，其購入系爭
    土地，係為興建第三棟辦公大樓供營業使用，非以開發興建後出售房地為目的，
    系爭土地未供營業使用非可歸責於原告，依行政院台八十七訴字第六二一九Ｏ號
    再訴願決定意旨，不應視系爭土地為商品；縱使以遞延費用列帳，嗣後亦無作為
    收入減項之可能云云，訴經財政部訴願決定以相同理由駁回其訴願。茲原告復執
    前詞爭議，仍難認為有理由。
　　理  由
一、按「購買土地之借款利息，應列為資本支出，經辦妥過戶手續後之借款利息，可
    作費用列支。但非屬固定資產之土地，其借款利息應以遞延費用列帳，於土地出
    售時，作為其收入之減項。」為行為時查核準則第九十七條第九款所明定。
二、原告八十六年度營利事業所得稅結算申報利息支出四Ｏ二、六六九、九九二元，
    被告以原告購買系爭土地非屬固定資產，核算應予遞延之利息二五、八Ｏ四、一
    三九元，連同簽證會計師核算八十六年一月至五月利息資本化金額一Ｏ、Ｏ八四
    、五五五元，計調減利息支出三五、八八八、六九四元，經核並無不合。
三、原告雖主張購買系爭土地係為興建第三棟辦公大樓供營業使用，因該地上有清真
    寺占用之特殊情況，致開發計劃受阻，非可歸責於原告；原告以生產、銷售水泥
    為主要業務，非以興建房屋出售為主要業務，為眾所周知之事實，況系爭土地上
    之清真寺業經台北市政府指定為古蹟，已確定無法興建，該土地列於固定資產項
    下，並無不合，購買該土地之借款利息，自應作為費用列支云云。惟查所謂固定
    資產者，係指凡供營業上長期使用之土地、天然資源、房屋及建築、各項固定設
    備、未完工程及預付購置設備及無形資產等皆屬之，而是否為固定資產，應依其
    營業性質判斷之。原告稱其為興建第三棟辦公大樓供營業使用而購買系爭土地，
    惟未提出相關興建計劃等資料以為證明，且依原處分卷附原告簽證會計師於八十
    八年二月四日提出之補充說明函所載，原告表示未來系爭土地一旦開發，將作為
    出租資產使用，參以原告登記營業項目列有「委託營造廠興建商業大樓及國民住
    宅出租出售」，足認系爭土地非如原告所稱係為興建第三棟辦公大樓供營業使用
    ，顯非屬固定資產。又原告購買系爭土地時，地上即有清真寺存在，是清真寺之
    存在對於其在該地上興建商業大樓並無影響，自不能以清真寺嗣於八十八年六月
    二十九日經台北市政府公告為直轄市定古蹟，即認系爭土地屬固定資產，原告主
    張並無可採。從而原處分及訴願決定均無違誤，原告徒執前詞，聲請撤銷，為無
    理由，應予駁回。
四、據上論結，本件原告之訴為無理由，爰依行政訴訟法第九十八條第三項前段，判
    決如主文。
中　　華　　民　　國　　九十一　　　年　　　九　　　月　  二十五　　　　日
                 臺 北 高 等 行 政 法 院   第 四 庭
                                審 判 長 法  官　鄭 忠 仁
                                         法  官　林 育 如
                                         法  官　楊 莉 莉
右為正本係照原本作成。
如不服本判決，應於送達後二十日內，向本院提出上訴狀並表明上訴理由，如於本判
決宣示後送達前提起上訴者，應於判決送達後二十日內補提上訴理由書（須按他造人
數附繕本）。
中　　華　　民　　國　　九十一　　　年　　　九　　　月　  二十五　　　　日
            　　　　                     書記官  黃 舜 民
